智慧財產及商業法院刑事判決  
110年度刑智上易字第70號
上  訴  人  臺灣臺南地方檢察署檢察官                    
被      告  姬禹軒                                   


上列上訴人因違反著作權法案件，不服臺灣臺南地方法院110年度智易更二字第1號，中華民國110年10月25日第一審判決（聲請簡易判決處刑案號：臺灣臺南地方檢察署108年度偵字11544號），提起上訴，本院判決如下：
　　主  文
原判決撤銷，發回臺灣臺南地方法院。
    理  由
一、聲請簡易判決處刑意旨略以：被告姬禹軒係網拍業者，販賣
    嬰兒紙尿布、日常用品及美妝品等物，明知如附件（聲請簡
    易判決處刑書並未有任何附件，惟觀其脈絡，應係指警卷第
    17至18頁之翻拍照片2張，特此補充說明）所示之日本幫寶
    適巧虎紙尿褲彩盒S及M之商品圖2張為策動國際事業有限公
    司（下稱策動公司，負責人○○○）享有之攝影及美術著作財
    產權，非經策動公司之同意或授權，不得擅自重製及公開傳
    輸。詎基於重製並以公開傳輸之方法侵害他人著作財產權之
    犯意，於民國107年5月1日，在○○○○○○○○○○○○○○住處，以電
    腦設備自不詳網頁上，擅自下載重製附件所示之日本幫寶適
    巧虎紙尿褲彩盒S及M之商品圖2張，並於同日在上開住處，
    利用電腦網路設備，在其以「00000000000」帳號於蝦皮拍
    賣網站上所開設之賣場頁面中，刊登附件所示之日本幫寶適
    巧虎紙尿褲彩盒S及M之商品圖2張，販售該等幫寶適巧虎紙
    尿褲，以此方式侵害策動公司之著作財產權。因認被告涉犯
    著作權法第91條第1項非法重製、同法第92條擅自以公開傳
    輸方法侵害他人著作財產權等罪嫌。　　
二、原判決意旨略以：本案被告於拍賣網站上所刊登之日本幫寶
    適巧虎紙尿褲彩盒S及M之商品圖2張（下稱系爭圖片），係
    由攝影師○○○拍攝後，於105年12月18日將包含系爭圖片等攝
    影圖片共33幅之著作財產權讓與「策動公司」，除據策動公
    司之負責人○○○於警詢、偵查中供述明確，復有著作財產權
    轉讓書、相關圖片檔案光碟及列印資料在卷可憑（見109年
    度請上字第210號卷第3、7頁，本院109年度刑智上易字第47
    號【下稱本院前前審】卷第69至87頁），足認系爭圖片之著
    作財產權屬於策動公司所有，而非屬策動公司之負責人○○○
    所有，故策動公司始為本案之被害人依法僅得由其代表人或
    監察人代表公司，以「公司名義」提出告訴，方為合法。惟
    策動公司負責人○○○於107年12月24日前往內政部警政署保安
    警察第二總隊刑事警察大隊偵一隊，將其於107年7月20日在
    公司上網發現他人於拍賣網站侵權刊登商品圖共38案（包含
    下述地方檢察署為不起訴處分之案件及本案），以其「個人
    名義」提出告訴等情，有○○○之警詢筆錄在卷可憑（見警卷
    第7至10頁），核與○○○於另案即臺灣彰化地方檢察署109年
    度偵字第302號案件之偵查中供稱：107年12月在保安總隊對
    使用圖片的人提告，係以「個人名義」提告等語相符（見原
    審智易更二字卷第41至42頁），並有該案之不起訴處分書、
    臺灣臺中地方檢察署108年度偵字第17377號不起訴處分書、
    臺灣臺南地方檢察署（下稱臺南地檢署）108年度偵字第115
    41號不起訴處分書附卷足證。另○○○因不服前述臺南地檢署
    檢察官所為之不起訴處分，並聲請再議，嗣經臺灣高等檢察
    署智慧財產檢察分署認再議無理由，而以108年度上聲議字
    第440號為駁回處分，亦有該駁回處分書存卷可參，再觀之
    該駁回處分書之記載，○○○聲請再議之意旨更陳明：其申告
    本件犯罪，係偵辦員警告知以「個人名義」即可等語，益徵
    ○○○於107年12月24日警詢時，係以其個人名義提出本案告訴
    ，而非代表策動公司，以策動公司名義提出告訴，○○○既非
    本案直接被害人，即無權提出告訴，其以個人名義提出本案
    告訴並不合法，爰不經言詞辯論，逕為諭知不受理之判決。
    　
三、檢察官上訴意旨略以：策動公司之負責人○○○於107年12月24
    日前往內政部警政署保安警察第二總隊刑事警察大隊偵一隊
    並無於製作筆錄時直接言明當次提告係以個人名義或代表策
    動公司而以策動公司名義為之，原審僅以員警當時於筆錄中
    所使用之例稿式問句之「你」字，遽論○○○於製作筆錄時有
    以○○○「個人名義」提出告訴之意思，未一併審酌○○○於警詢
    時當場提供有著作財產權轉讓書、原創過程說明、策動公司
    提告內容列表(2018/12/24)、侵權市值表、侵害著作權蒐證
    文件及被告姬禹軒蝦皮拍賣網站賣場網頁截圖等文件，有載
    明「告訴人：策動國際事業有限公司；告訴代理人:○○○」或
    「告訴人：策動國際事業有限公司；被告:蝦皮賣家0000000
    0000」等字樣，均足證本案中○○○於上開警詢時，同時有代
    表策動公司，並以策動公司之名義以書面提出告訴之意思，
    原審判決難認妥適等語。
四、本案就策動公司告訴合法與否仍有調查之必要:
　  原審判決固已就本院前前審及110年度刑智上易字第17號判
    決意旨認定系爭圖片之著作財產權屬於策動公司所有，經審
    酌卷證認為本案係由○○○以「個人名義」提起告訴，告訴並
    不合法，而諭知不受理之判決，固非無見。惟查：
　㈠原審以員警當時於筆錄中所使用之例稿式問句即「(員警)問:
    你今(24)日因何事至本隊製作告訴筆錄? 」、「(員警)問:
    你要告何人?因何事? 」、「(員警)問:你要向何人提出告訴
    ? 」等內容之「你」字，遽論○○○於製作筆錄時有以○○○「個
    人名義」提出告訴之意思，並以與本案無涉之另案○○○以「
    個人名義」提起告訴，曾遭不起訴處分確定為旁證，而認為
    本案告訴不合法，已嫌率斷。
　㈡又原審判決對於○○○在107年12月24日警詢時，當場提供有著
    作財產權轉讓書、原創過程說明、策動公司提告內容列表(2
    018/12/24)、侵權市值表、侵害著作權蒐證文件及被告姬禹
    軒蝦皮拍賣網站賣場網頁截圖等文件，其中「策動國際事業
    有限公司提告內容列表」（見警卷第14頁）之文件標題即已
    明示本件係以策動公司名義提出告訴，前開「侵權市值表」
    （見警卷第15頁）上方則記載「告訴人/被侵權人:策動國際
    事業有限公司；負責人:○○○」，前開侵害著作權蒐證文件（
    見警卷第16頁）中亦載明「告訴人：策動國際事業有限公司
    ；告訴代理人:○○○」，前開被告蝦皮拍賣網站賣場網頁截圖
    中上方亦記有「告訴人：策動國際事業有限公司；被告:蝦
    皮賣家00000000000」字樣等情，並未加以審酌，並論究上
    開證據是否足以證明○○○於上開警詢時，同時有代表策動公
    司，並以策動公司之名義以書面提出告訴之意思。況且，○○
    ○於107年12月24日警詢時，已表明其係策動公司負責人（見
    警卷第7頁），其是否同時有代表策動公司提起告訴之意思
    ，原判決亦疏而未論。承上，本案是否經策動公司合法告訴
    仍有進一步探究之必要。
五、綜上所述，原審就○○○是否代表策動公司提起告訴恝置不論
    ，即認定本案告訴不合法，有理由不備之處，檢察官上訴意
    旨執此指摘原判決諭知不受理不當，應認為有理由，且為維
    持被告審級利益，自應由本院將原判決撤銷，發回原審法院
    更為適法之裁判，並不經言詞辯論為之。
據上論斷，依刑事訴訟法第369條第1項但書、第372條，判決如
主文。
中　　華　　民　　國　　110 　年　　12　　月　　7 　　日
                          智慧財產第二庭
                            審判長法  官　汪漢卿
                                  法  官　彭洪英
                                  法  官　曾啓謀
以上正本證明與原本無異。
不得上訴。
中　　華　　民　　國　　110 　年　　12　　月　  10　　日
　　　　　　　　　　　　　        書記官　丘若瑤